臺灣桃園地方法院刑事判決　　　　　　　 94年度易字第845號
公　訴　人　臺灣桃園地方法院檢察署檢察官
被　　　告　甲○○
上列被告因竊盜案件，經檢察官提起公訴（93年度偵緝字第619
號），本院判決如下︰
    主  文
甲○○無罪。
    理  由
一、本件公訴意旨略以：被告甲○○意圖為自己不法之所有，於
    民國八十八年十二月十五日，在桃園縣平鎮市○○路二七四
    號「快可利珍珠奶茶店」，竊取乙○○所有之皮包一只，內
    有付款人為新竹商業銀行龍岡分行，帳號為0000000
    0—七號，面額為新台幣（下同）二萬一千五百一十五元，
    到期日為八十八年十二月三十一日，票號為AA000000
    0號之支票一張（下稱系爭支票）。嗣於八十八年十二月二
    十九日，將前開支票存入台中大里市農會提示交換遭退票，
    始為警循線查悉上情。因認被告涉犯刑法第三百二十條第一
    項之竊盜罪嫌。
二、公訴人認被告甲○○涉犯上揭罪名，係以被害人乙○○於警
    詢之指訴、證人蘇孟乾、蘇敬宜於偵查中之證述、系爭支票
    影本、遺失票據申報書、掛失止付票據提示人資料查報表及
    票據交換所退票書等，為其主要論據。惟按犯罪事實應依證
    據認定之，無證據不得認定犯罪事實。又不能證明被告犯罪
    者，應諭知無罪之判決。刑事訴訟法第一百五十四條第二項
    、第三百零一條第一項分別定有明文。又事實之認定，應憑
    證據，如未能發現相當證據，或證據不足以證明，自不能以
    推測或擬制之方法，為裁判基礎；且認定犯罪事實所憑之證
    據，雖不以直接證據為限，間接證據亦包括在內，然而無論
    直接證據或間接證據，其為訴訟上之證明，須於通常一般之
    人均不致有所懷疑，而得確信其為真實之程度者，始得據為
    有罪之認定，倘其證明尚未達到此一程度，而有合理之懷疑
    存在而無從使事實審法院得有罪之確信時，即應由法院為諭
    知被告無罪之判決，此有最高法院四十年度台上字第八六號
    判例意旨及同院七十六年度台上字第四九八六號判例意旨可
    資參照。
三、訊據被告堅決否認有何竊取系爭支票之犯行，辯稱：伊不曾
    去過上開「快可利珍珠奶茶店」，亦未竊取系爭支票，其曾
    託證人蘇敬宜為其開立台中大里市農會之存款帳戶，但其只
    取得金融卡一張，存摺及印章均交由蘇敬宜保管，其未曾使
    用該帳戶存款及存入支票等語。是本案爭點厥為：被告有無
    於上揭時地竊取系爭支票此點。經查：
  (一)系爭支票係放在被害人乙○○之皮包內，於八十八年十二月
    二十八日，在桃園縣平鎮市○○路二七四號「快可利珍珠奶
    茶店」，遭人竊取該紙支票，經被害人於八十八年十二月三
    十日前往銀行辦理掛失止付乙節，業據證人即被害人乙○○
    於警詢及本院審理中證述甚詳。另系爭支票經證人乙○○掛
    失止付後，嗣於八十九年一月二十一日經由被告所有之大里
    市農會帳戶（帳號：000000000000號）提示而
    遭退票乙節，亦有桃園縣票據交換所八十九年二月二十四日
    桃票字第四四—五五號函所附支票正、反面影本、退票理由
    單、掛失止付票據提示人資料查報表及掛失票據申報書各乙
    份（見臺灣桃園地法院檢察署八十九年度偵字第六一０八號
    卷宗第八至十二頁）及臺灣票據交換所桃園縣分所九十二年
    十二月二十九日（九二）台票桃字第七七一號函暨系爭支票
    影本乙份（見臺灣桃園地方法院檢察署九十二年度偵緝字第
    一二二三號卷宗第三十五至三十六頁）附卷可佐，足徵證人
    乙○○所有之系爭支票確有於上揭時地遭人竊取後，經由被
    告之前開帳戶提示之事實無訛，然是否足以認定被告確實涉
    有於上揭時地竊取系爭支票之犯行，仍須調查其他積極證據
    以為佐證。
  (二)證人蘇敬宜雖於偵查中證稱：伊不認識被告，伊在大里市農
    會上班，不能幫客戶保管印章、存摺，伊沒有被告之存摺，
    亦未於八十八年十月二十九日將系爭支票存入被告帳戶內，
    伊沒有見過系爭支票等語，及於本院審理中證稱：伊在大里
    市農會擔任放款展業員，八十五年九月間擔任櫃臺人員，伊
    認識被告，因伊有幫被告在大里市農會開戶，開戶完畢後，
    伊忘記是將被告之存摺、印章交還被告抑或交給伊外婆，但
    被告之存摺確實不在伊那裡等語在卷。惟觀諸系爭支票背面
    所載提示人帳戶，除被告之前開帳戶外，尚有另一以筆劃去
    之「000-00000 」字樣，經本院依職權向大里市農會查詢該
    「000-00000 」為何人之帳戶，經大里市農會覆以：「000-
    00 000」（即000 -00000）之戶名為「蘇敬宜」所有，另00
    0-000000帳戶（即被告帳戶）在大里市農會只申請一張金融
    卡，無補發金融卡之紀錄，該行亦未開辦附卡業務等語，此
    有大里市農會九十四年九月九日里農信字第０九四０００二
    九四二號函一份在卷（見本院審理卷）可稽，經核對前開大
    里市農會函所載「蘇敬宜」之身分證統一編號，與前經本院
    傳喚作證之證人蘇敬宜之身分證統一編號相同，應為同一人
    。審酌系爭支票經人提示之際，既本欲先存入證人蘇敬宜所
    有之「000-00000 」（即000-00000）帳 戶而為提示，嗣該
    人因故將原本填寫之蘇敬宜帳戶號碼劃去，改將系爭支票存
    入被告之前開帳戶為提示，顯見在系爭支票遭竊後仍能提示
    系爭支票之人，應為得以支配被告之前開帳戶及證人蘇敬宜
    之前開帳戶之人，參酌證人蘇敬宜係在大里市農會任職，亦
    曾為被告辦理開戶行為，加以證人蘇敬宜無法明確交代其為
    被告開戶後，係將被告之存摺及印章交還被告抑或交予他人
    持有，佐以證人蘇敬宜擔任銀行行員，衡情應較一般人對於
    帳戶之管理及保管更為小心、謹慎，其自不可能將前揭私人
    所有之帳戶交予被告使用或提示支票，由此足徵被告所辯：
    其曾託證人蘇敬宜為其開立台中大里市農會之存款帳戶，但
    只取得金融卡一張，存摺及印章均交由蘇敬宜保管等語，非
    屬子虛，尚堪採信。而證人蘇敬宜所為前開證述，既有前後
    不符之矛盾情形存在，又與本院前開調查結果不符，是以，
    證人蘇敬宜所為前開證述，要屬隱匿卸責之詞，核與事實不
    符，不足採信。
  (三)至證人曹溫泉雖於偵查中及本院審理中證稱：伊是超允食品
    有限公司之負責人，該公司之營業項目為販售珍珠奶茶之原
    物料，其與證人乙○○間有業務往來，系爭支票背面之「超
    允食品有限公司」條章非該公司所有之印章，伊未從證人乙
    ○○處收受系爭支票，伊不認識蘇敬宜等語在卷，惟證人蘇
    孟乾所證情節，至多可用以釐清系爭支票之背書係由何人偽
    造，然與前揭本案應釐清之爭點無關，是證人曹溫泉所言，
    尚無從作為認定被告有無竊取系爭支票之依據。
  (四)另證人蘇孟乾（即證人蘇敬宜之父）前於九十四年一月二十
    日偵查中所證：伊岳母於二、三年前死亡，生前常到被告經
    營之美髮店消費，伊岳母常說被告向她借的幾萬元都沒還等
    語在卷，惟證人蘇孟乾所證情節，亦核與前揭本案應釐清之
    爭點無關，是證人蘇孟乾所言，亦無從作為認定被告有無竊
    取系爭支票之依據。
  (五)查竊取他人之動產者，必取得該動產之實際占有或實力支配
    ，始足當之，故取得動產之占有或實力支配為竊盜之外在表
    徵，是以如未能證明被告對該動產有占有或實力支配之事實
    ，要難逕指其有竊盜犯行，系爭支票係由證人蘇敬宜所提示
    ，不能證明被告有持有該支票之行為，且證人蘇敬宜未曾陳
    稱系爭支票係來自被告之交付，並無證據足資證明被告曾占
    有系爭支票或對之有實力支配。公訴人指被告涉有竊盜犯嫌
    ，證據尚有不足。此外，本案復無積極證據足資認定被告確
    有確實涉有竊取系爭支票之行為，亦無任何證據證明被告與
    證人蘇敬宜間就系爭支票之提示行為有何共謀或共同分擔行
    為，是以，公訴人所提證據尚不足證明被告有罪，本院即應
    為被告無罪之諭知。
據上論斷，應依刑事訴訟法第三百零一條第一項，判決如主文。
本案經檢察官謝雯璣到庭執行職務。
中　　華　　民　　國　　94　　年　　10　　月　　25　　日
                  刑事第九庭    審判長法  官　林明洲
                                      法  官  何燕蓉
                                      法  官  胡芷瑜
以上正本證明與原本無異。
如不服本判決，應於判決送達後10日內向本院提出上訴狀（應附
繕本），上訴於臺灣高等法院。
                                      書記官  李珈慧
中　　華　　民　　國　　94　　年　　10　　月　　25　　日
